【裁判字號】    92,上易,86
【裁判日期】    920319
【裁判案由】    竊盜
【裁判全文】
臺灣高等法院臺南分院刑事判決              九十二年度上易字第八六號      ｇ
      上  訴  人  臺灣臺南地方法院檢察署檢察官
      被      告  甲  ○  ○
右上訴人因被告竊盜案件，不服臺灣臺南地方法院九十一年度易字第一三九五號中華
民國九十一年十二月十六日第一審判決（起訴案號：臺灣臺南地方法院檢察署九十一
年度偵字第八九六三號），提起上訴，本院判決如左：
      主      文
上訴駁回。
      理      由
一、公訴意旨略以：被告甲○○意圖為自己不法之所有，於民國（下同）八十九年九
    月五日晚十時許，在台南市○○○街六巷十七號前，竊取乙○○所有車號ＺＶＱ
    ─二０八號車牌一面，得手後懸掛在其所騎用之車號ＶＡＨ─０一二號機車上使
    用。九十一年八月十四日晚九時許，騎經台南市○○路○段與永華八街口，為警
    查獲。因認被告涉有刑法第三百二十條第一項之竊盜罪嫌。
二、按犯罪事實應依證據認定之，無證據不得推定其犯罪事實；又不能證明被告犯罪
    者，應諭知無罪之判決，刑事訴訟法第一百五十四條、第三百零一條第一項分別
    定有明文。又認定犯罪事實須依證據，是否可信更須參酌各方面之情形，尤不能
    以推測理想之詞，以為科刑判決之基礎；刑事訴訟法上所謂認定犯罪事實之證據
    ，係指足以認定被告確有犯罪行為之積極證據而言，該項證據自須適合於被告犯
    罪事實之認定，始得採為斷罪資料；犯罪事實之認定，應憑真實之證據，倘證據
    是否真實尚欠明顯，自難以擬制推測之方法，為其判斷之基礎；被害人之陳述如
    無瑕疵，且就其他方面調查又與事實相符，固足採為科刑之基礎，倘其陳述尚有
    瑕疵，而在未究明前，遽採為論罪科刑之根據，即難認為適法。又告訴人之告訴
    ，係以使被告受刑事訴追為目的，是其陳述是否與事實相符，仍應調查其他證據
    以資審認。最高法院二十年度上字第九五八號、二十九年上字第三一０五號、五
    十三年台上字第六五六號、六十一年台上字第三０九九號、五十二年度台上字第
    一三００號分別著有判例可資參照。
三、查公訴意旨認被告涉犯竊盜罪，無非係以：上開ＺＶＱ－二○八號機車車牌是被
    害人乙○○於八十九年九月五日晚十時許，在台南市○○○街六巷十七號前失竊
    ，業據被害人乙○○於警詢時供述甚詳為主要論據。惟按刑法第三百二十條第一
    項竊盜罪之成立，以意圖為自己或第三人不法之所有，而竊取他人之動產為要件
    。訊據被告甲○○堅決否認有竊盜犯行，辯稱：車牌是我在事發前一、二年在台
    南市富裕里活動中心前公園撿到的，其認為是車主丟的等語置辯。經查：被告自
    警訊、檢察官偵查、原審及本院調查暨審理中均供稱車牌是撿到的等語（見警訊
    卷第一頁背面、偵查卷第十頁背面、原審卷第九頁、本院卷九十二年二月十四日
    訊問筆錄第二頁、審判筆錄第三頁），供詞前後一致互核相符，並無矛盾。且被
    害人之上開失竊指訴，尚無法證明被告即有竊取被害人乙○○機車車牌之犯行。
    又被害人固於八十九年九月五日晚十時許在台南市○○○街六巷十七號前失竊，
    有贓物領據、警局車輛車牌失竊作業查獲車牌認可資料附卷可稽（見警訊卷第四
    頁、第七頁），惟此並無足以認定係被告所竊，且與被告所陳之撿到車牌時間上
    有段差距，亦非無可能係他人所為。即被害人於本院亦僅陳稱警察通知伊到場時
    ，始看到被告車輛掛伊車牌，摩托車不是伊的等語（見本院九十二年二月十四日
    訊問筆錄第四頁）。未能確定係被告所為行竊，是被害人之陳述尚有瑕疵，不足
    採憑。尚且認定不利於被告之犯罪事實，須依積極證據，苟積極證據不足為不利
    於被告事實之認定時，即應為有利於被告之認定，更不必有何有利之證據（最高
    法院五十六年度台上字第八０七號判決）。此外，本院復查無其他積極證據足資
    證明被告確有本件竊盜犯行。是本件被告被訴犯罪事實即屬不能證明，原審為被
    告無罪之諭知。本院核無不合，檢察官上訴意旨仍執前詞認被告所辯不足採信，
    惟亦未舉出確切證據，指摘原判決不當，自無理由，應予駁回。至被告是否涉及
    侵占遺失物犯行，應由檢察官另行偵辦，合併說明。
據上論結，應依刑事訴訟法第三百六十八條，判決如主文。
本案經檢察官林炎昇到庭執行職務。
中    華    民    國      九十二      年      三      月      十九      日
                                  臺灣高等法院臺南分院刑事第三庭
                                      審判長法官  黃    崑    宗
                                            法官  葉    居    正
                                            法官  莊    俊    華
右正本證明與原本無異。
不得上訴。
                                      法院書記官  廖    明    娟
中    華    民    國      九十二      年      三      月     二十       日


司法院資訊處製作；財團法人民間司法改革基金會備份。
